臺灣高等法院刑事判決　　　　　　　　　　 　　 九十一年度上訴字第三四０七號
　　上　訴　人　臺灣新竹地方法院檢察署檢察官
　　被　　　告　乙○○　男　四.
右上訴人因被告準強盜案件，不服臺灣新竹地方法院九十一年度訴字第二八一號，中
華民國九十一年九月十六日第一審判決（起訴案號：臺灣新竹地方法院檢察署九十一
年度偵字第一五一九號），提起上訴，本院判決如左：
    主  文
原判決關於準強盜部分撤銷。
乙○○竊盜，因脫免逮捕，而當場施以強暴，處有期徒刑伍年。
    事  實
一、乙○○前曾有多次違反麻醉藥品管理條例前科，又因違反肅清煙毒條例案件，經
    本院八十二年上訴字第五一九八號判決有期徒刑三年四月確定，於民國八十三年
    一月五日起送執行，又因前之施用毒品案件，經臺灣新竹地方法院八十二年訴字
    第一二０四號判決有期徒刑三年六月確定，二案接續執行，嗣於八十七年六月五
    日假釋出獄（指揮書執行期滿日為九十一年十二月十八日，現經撤銷假釋，執行
    殘刑中），乙○○不知悔改，於假釋期中，連續自九十一年一月間某日起，至同
    年三月十四日十一時許前，先後四次，至甲○○等人所租用，位在新竹市○區○○路一段四七九巷十三之一號之冰庫內（起訴書記載為冰庫旁，冰庫一間約五十
    坪左右），趁工人卸貨不注意而未將冰庫門上鎖之際，竊取蝦球等物。乙○○又
    於九十一年三月十四日十一時許，以同一方法，竊取甲○○所有之蒲燒鰻二箱，
    得手後將之放置在自己騎用之腳踏車前架上後，欲離去時，為同為租用前開冰庫
    之丙○○發現，遂上前追捕，同時喊稱「抓賊」，乙○○因而棄車逃逸，嗣於同
    日十一時五分許，在新竹市○○路二二二巷二十七弄口，將乙○○逮獲，詎乙○○為脫免逮捕，竟另行起意，當場與丙○○發生扭打，並轉身以拳頭攻擊丙○○
    之臉部、胸部、肚子，致丙○○右手疼痛（傷害部分未據告訴），嗣經附近民眾
    報案後，經警合力與丙○○將乙○○制伏而查獲。（乙○○連續竊取財物部分，
    經原審法院判處有期徒刑十月，因乙○○及檢察官均未上訴而確定，又乙○○連
    續四次竊盜既遂，第五次竊盜得手後，即發生本件準強盜之犯行，惟原審就乙○○第五次之犯行亦認係連續竊盜犯行之一部分，併予判決，則原審判決關於竊盜
    部分，應屬有誤）。
二、案經新竹市警察局第二分局報請臺灣新竹地方法院檢察署檢察官偵查起訴。
    理  由
一、本件檢察官僅對第一審判決中有關之準強盜罪部分上訴，並未對被告連續竊盜部
    分上訴，此觀檢察官之上訴書自明。
二、訊據被告乙○○堅決否認涉有準強盜犯行，辯稱：當時被發現竊盜時有跑，但並
    沒有打丙○○，是丙○○從後面將他拉下，並壓在地上，伊僅係在擋丙○○云云
    。
三、經查：
  (一)被害人丙○○於警訊中供稱：係到冰庫載貨，看到被告剛好從冰庫出來，蒲燒鰻
    二箱放在腳踏車前架，立刻追上前去，要追到時，告知竊嫌停車，竊嫌將車棄於
    路旁，企圖逃逸，被追上後，與竊嫌扭打，竊嫌為脫免逮捕向其右手、右臉、前
    胸毆打，後警方到場，始合力逮捕等語（見偵查卷第八頁背面）。丙○○於偵查
    中更供稱：當時見被告自冰庫偷東西出來，距離約二十公尺，就上前追趕並喊稱
    不要跑，等被告發現時，就棄車逃逸，其上前追抱住被告，接著被告就反抗扭動
    並反身過來面對面打其臉、胸部及肚子，因有喊「抓賊」，鄰人報警，警察到後
    很快即將被告制服等語（見偵查卷第三十四頁至第三十五頁）。而其於原審訊問
    時亦供稱，看到竊賊時即追出去，當時約十幾公尺，被告騎腳踏車很快，冰庫係
    在經國路四七九巷內，看到被告時已走出冰庫門口，準備要離開，追了大概一百
    多公尺才追到，位置大概靠近民生路，叫被告不要動，他聽到把車子丟了，人就
    要跑，就用跑的去追等語（見原審卷第二十四頁）。丙○○於本院調查時供稱：
    離差不多五十公尺。那個冰庫是我和甲○○合租的，之前我們冰庫常發生偷竊的
    事，所以我們就有在注意了，那天我看到他從冰庫出來，我車子停在冰庫口，正
    要去開我的車，發現他從冰庫搬東西出來，我從後面追，快追到的時候，我就喊
    不要跑，他先把腳踏車及東西丟在路旁要跑走，我再喊不要跑喊了好幾次，快要
    追到他的時候他轉過身來，我有抓住他，他先推我，而後他用拳頭打到我的左胸
    部上方及臉頰（見本院九十一年十二月四日訊問筆錄）。丙○○有關發現被告之
    距離前後供述雖有不一，但其供述追到被告後，與被告扭打，被告毆打其身體之
    供述，則前後一致。被告亦承認確有被丙○○追捕，至於丙○○究竟於二十公尺
    外或五十公尺外發現被告，此難苛求丙○○判斷正確，並為前後相同之供述，自
    不能以丙○○有關此部分之供述，前後不符，即否定其供詞。至於丙○○係因只
    是皮肉紅紅，覺得沒有什麼，所以沒有驗傷。此業具丙○○於本院九十一年十二
    月四日訊問時供明，亦不能因丙○○未去驗傷，即認被告未毆打丙○○。
  (二)被害人甲○○於竊案發生後，係經通知後方到現場，此業據被害人甲○○於原審
    供述甚詳（見原審卷第二十七頁）。甲○○於本院調查時供稱，當時我有看到被
    告與丙○○在拉扯，我當時距離他們有幾十公尺，也看到他們在比手畫腳的樣子
    ，但是因為不是近距離看到，無法描述他們確實的毆打情形（見本院九十一年十
    二月四日訊問筆錄）。
  (三)証人李明勳於原審證稱：當日負責巡邏勤務，接獲值班通報後至自由路附近之現
    場，到達時林錦福警員亦剛到，下車時即見林錦福及另一些人將被告制服住，製
    作証人丙○○筆錄時未見有明顯傷痕，臉上未見有傷痕，身上未檢視，僅有手臂
    紅紅的，下車時見圍在被告旁邊尚有三、四人等語（見原審卷第六十六頁至第六
    十八頁）。警員林錦福於原審亦證稱，接獲一一０報案後，因在派出所附近，即
    到現場，到時看到一群民眾將被告圍住，未將被告壓住，即圍住不讓被告跑掉，
    被告當時站著，另一位先生（証人丙○○）有擦傷（見原審卷第八十二頁至第八
    十三頁）。李明勳及林錦福之供述丙○○受傷情形與丙○○所供手臂紅紅的情形
    相符，亦堪認丙○○之供述非虛。況且被告於警訊時供稱，有跟鄭員發生拉扯（
    見偵查卷第五頁），於檢察官偵訊時又稱，有擋他（見偵查卷第二十二頁）。足
    認被告確有於被丙○○追捕時，為避免被逮捕，而對丙○○施以強暴。按刑法第
    三百二十九條所謂之當場，固不以實施竊盜或搶奪者尚未離去現場為限，即已離
    盜所而尚在他人跟蹤追躡中者，仍不失為當場（二十八年上字第一九八四號判例
    參照），故本件被告於竊得物品後，尚在竊盜場所即冰庫門口，未離去現場時即
    為丙○○發現而追躡至查獲之處，此並有經警繪製之現場圖及相片在卷可參（見
    原審卷第九十三頁至第九十四頁、第九十七頁），故被告辯稱並非係「當場」之
    詞，尚非可採，綜上所述，被告犯行堪以認定。
三、核被告所為，係犯刑法第三百二十九條之準強盜罪，應依刑法第三百二十八條第
    一項論處（刑法第三百二十八條於九十一年一月三十日修正施行），原審採信被
    告之辯解，而為其無罪之諭知，容有未洽，檢察官提起上訴，指摘原判決關於準
    強盜罪部分不當，為有理由，應由本院將原判決關於準強盜罪部分撤銷改判，審
    酌被告之素行、犯罪之動機、手段、所生危害及其犯後態度等一切情狀，判處如
    主文所示之刑。
據上論斷，應依刑事訴訟法第三百六十九條第一項前段、第三百六十四條、第二百九
十九條第一項前段，刑法第第三百二十九條、第三百二十八條第一項，判決如主文。
本案經檢察官林炳雄到庭執行職務。
中    華    民    國      九十一  年       十二     月      三十一      日
                             臺灣高等法院刑事第二十二庭
                                 審判長法  官  許  正  順
                                       法  官  吳      燦
                                       法  官  林  明  俊
右正本證明與原本無異。
如不服本判決應於收受送達後十日內向本院提出上訴書狀，其未敘述上訴之理由者並
得於提起上訴後十日內向本院補提理由書（均須按他造當事人之人數附繕本）。
                                       書記官  蕭  進  忠
中    華    民    國      九十二  年       一       月        二   日
刑法第三百二十九條
竊盜或搶奪，因防護贓物、脫免逮捕或湮滅罪證，而當場施以強暴脅迫者，以強盜論
。
九十一年一月三十日修正刑法第三百二十八條第一項：
意圖為自己或第三人不法之所有，以強暴、脅迫、藥劑、催眠術或他法，至使不能抗
拒，而取他人之物或使其交付者，為強盜罪，處五年以上有期徒刑。
